臺灣雲林地方法院刑事判決　　　　　　　 96年度訴字第367號
公　訴　人　臺灣雲林地方法院檢察署檢察官
被　　　告　宏福營造有限公司
兼　上一人
代　表　人　乙○○
選任辯護人　嚴庚辰　律師
被　　　告　群福營造有限公司
兼　上一人
代　表　人　甲○○
選任辯護人　嚴庚辰　律師
上列被告等因違反政府採購法案件，經檢察官提起公訴（95年度
偵字第2227號，96年度偵字第660 號），被告等均自白犯罪，本
院合議庭裁定由受命法官獨任依簡式審判程序審理，判決如下：
    主  文
乙○○連續意圖影響採購結果，而借用他人名義投標，處有期徒
刑拾月，減為有期徒刑伍月，如易科罰金，以銀元佰元折算壹
日。
宏福營造有限公司廠商之代表人，因執行業務犯政府採購法之罪
，科罰金新臺幣拾萬元，減為罰金新臺幣拾伍萬元。
甲○○意圖影響採購結果，容許他人借用本人名義參加投標，處
有期徒刑陸月，如易科罰金，以銀元佰元折算壹日，減為有期
徒刑月，如易科罰金，以銀元佰元折算壹日。
群福營造有限公司廠商之代表人，因執行業務犯政府採購法之罪
，科罰金新臺幣貳拾萬元，減為罰金新臺幣拾萬元。
    事  實
一、甲○○與乙○○係姊弟關係。乙○○為宏福營造有限公司（
    設雲林縣斗六市○○路42巷12號，下稱宏福公司）負責人。
    甲○○為群福營造有限公司（設雲林縣斗六市○○路42巷12
    號，下稱群福公司）負責人。乙○○於民國91年2 月20日前
    數日，經「斗六工業區服務中心」副主任廖長茂告知經濟部
    工業局斗六工業區服務中心將於91年2 月20日辦理「斗六工
    業區○○路○道路翻修工程」採購案，為使宏福公司順利得
    標，竟基於意圖影響採購結果而借用他人名義投標之概括犯
    意，先向尚未決定是否參與投標之甲○○，借用群福公司名
    義參與投標，甲○○竟基於容許他人借用其本人名義參與投
    標之犯意，允諾出借群福公司名義及證件，由乙○○負責投
    標作業事宜，並由乙○○指示不知情之員工陳白雲製作群福
    公司標單，以標價新臺幣（下同）1,026 萬元投標。乙○○
    則承前概括犯意，再向谷源營造有限公司（設雲林縣斗六市
    ○○路358 號，下稱谷源公司）負責人黃尤美（另案由檢察
    官偵查中）借得谷源公司名義及證件投標，並透過黃尤美指
    示不知情之員工黃玉珠製作谷源公司標單、以標價1,050 萬
    元投標。乙○○則自行製作宏福公司標單，以標價968 萬元
    投標，並於91年2 月19日16時30分許，持上開三張標單，前
    往「斗六工業區服務中心」交予主任林揮獅（另案由檢察官
    偵查中）表示投標之意，林揮獅遂指示環保組組長張泉源（
    另案由檢察官偵查中）辦理收件，以完成投標手續。嗣於91
    年2 月20日10時許，「斗六工業區服務中心」辦理開標作業
    時，果由宏福公司以968 萬元得標。
二、案經法務部調查局雲林縣調查站移送臺灣雲林地方法院檢察
    署檢察官偵查起訴。
    理  由
一、訊據被告乙○○及甲○○於本院均坦承上揭事實不諱，經核
    與共同被告陳白雲、黃尤美、徐澄輝及黃玉珠於調查及檢察
    官訊問時供述大致相符，並有經濟部工業局斗六工業區○○
    路○道路翻修工程預算總表、施工說明及施工規範影本、斗
    六工業區服務中心91年1 月19日簽呈、1 月23日會議紀錄、
    2 月25日簽呈影本、經濟部工業局斗六工業區○○路○道路
    翻修工程採購案91年1 月25日中文公開招標公告資料、91年
    1 月29日公開招標公告、91年1 月30日公開招標更正公告、
    91年2 月25日決標公告、經濟部工業局斗六工業區○○路○
    道路翻修工程採購案工程定作底價表、押標金退還具領清冊
    、開標紀錄影本、谷源公司、群福公司、宏福公司標封之外
    標封、證件封、證件審查表、標單封、標單、估價單及宏福
    公司、群福公司營利事業登記證、營造業登記證書、經濟部
    公司執照影本、宏福公司、群福公司、谷源公司及群福瀝青
    等四家公司營業登記、董監事查詢資料及宏福公司、群福公
    司、谷源公司等3 家廠商營業地址照片影本及「經濟部工業
    局斗六工業區○○路○道路翻修工程採購案」投標須知、契
    約書在卷可稽，足認被告乙○○及甲○○自白與事實相符，
    堪以採信。綜上，本件事證明確，被告犯行，堪以認定。
二、查被告乙○○及甲○○行為後，刑法業於94年1 月7 日修正
    ，94年2 月2 日公布，於95年7 月1 日施行。按行為後法律
    有變更者，適用行為時之法律，但行為後之法律有利於行為
    人者，適用最有利於行為人之法律，現行刑法第2 條第1項
    定有明文。又比較新舊法時，應就罪刑有關之共犯、未遂犯
    、想像競合犯、牽連犯、連續犯、結合犯，以及累犯加重、
    自首減輕暨其他法定加減原因（如身分加減）與加減例等一
    切情形，綜其全部罪刑之結果而為比較。最高法院95年度第
    8 次刑事庭會議決議可資參照。關於被告乙○○及甲○○犯
    行新舊法比較部分，均援引附表。核被告乙○○所為，係違
    反政府採購法第87條第5 項前段之意圖影響採購結果，而借
    用他人名義投標罪。被告甲○○所為，係違反同法第87條第
    5 項後段之意圖影響採購結果，容許他人借用本人名義參加
    投標罪。而被告宏福公司之代表人乙○○、被告群福公司之
    代表人甲○○，各因執行業務犯政府採購法第87條第5 項前
    段、後段之罪，均應依同法第92條規定，各科以第87條第5
    項之罰金。公訴意旨認被告乙○○及甲○○所為，均係違反
    政府採購法第87條第4 項之罪，且各為宏福公司及群福公司
    代表人，而犯政府採購法之罪，依同法第92條規定，應科以
    該條之罰金刑，尚有未洽，惟其基本事實同一，本院自應予
    以審理，並依刑事訴訟法第300 條規定，變更其起訴法條。
    被告乙○○先後向被告群福公司及谷源公司借牌投標之行為
    ，時間緊接，所犯罪名相同，顯係出於概括之犯意為之，為
    連續犯，爰依修正前刑法第56條規定以一罪論，並加重其刑
    。爰審酌被告甲○○與乙○○為姊弟關係，竟未顧及承包公
    共工程之公平性，僅為順利得標，而以非法方式投標，及犯
    後均坦承犯行等一切情狀，各量處如主文所示之刑，併就被
    告甲○○部分，宣示如易科罰金之折算標準。又被告甲○○
    與乙○○所犯本罪，均係於96年4 月24日前，合於減刑條件
    ，各應依中華民國96年罪犯減刑條例第2 條第1 項第3 款、
    第7 條第1 項及第9 條規定，就被告乙○○部分，減為有期
    徒刑五月，如易科罰金，以銀元三百元折算一日；就被告甲
    ○○部分，減為有期徒刑三月，如易科罰金，以銀元三百元
    折算一日。
據上論斷，應依刑事訴訟法第273 條之1 第1 項、第284 條之1
、第299 條第1 項前段、第300 條，政府採購法第87條第5 項前
段、後段、第92條，刑法第11條前段、第2 條第1 項前段、修正
前刑法第56條、第41條第1 項前段，修正前罰金罰鍰提高標準條
例第2 條，中華民國96年罪犯減刑條例第2 條第1 項第3 款、第
7 條第1 項、第9 條，判決如主文。
本案經檢察官蕭如娟到庭執行職務
中　　華　　民　　國　　96　　年　　8 　　月　　24　　日
                  刑事第二庭    法  官  柯志民
以上正本證明與原本無異。
如不服本判決，應於判決收受後10日內，向本院提出上訴狀（須
附繕本）。
                                書記官　魏輝碩
中　　華　　民　　國　　96　　年　　8 　　月　　24　　日
附表：
┌────────┬────────┬────────┬────────┐
│法        條    │修正前規定      │修正後規定      │新舊法之適用    │
├────────┼────────┼────────┼────────┤
│刑法第56條      │連續數行為而犯同│已刪除。        │(一)適用舊法。    │
│連續犯          │一罪名者，以一罪│                │(二)被告乙○○於本│
│                │論。但得加重其刑│                │案係基於概括犯意│
│                │至二分一。      │                │而為，依修正前刑│
│                │                │                │法第56條規定，應│
│                │                │                │以一罪論，並加重│
│                │                │                │其刑，於適用新法│
│                │                │                │時應分論併罰，修│
│                │                │                │正後刑法之規定並│
│                │                │                │非較有利於被告，│
│                │                │                │依刑法第2 條第1 │
│                │                │                │項前段規定，仍應│
│                │                │                │適用修正前刑法第│
│                │                │                │56 條 規定。    │
├────────┼────────┼────────┼────────┤
│刑法第41條第1 項│刑法第41條第1 項│刑法第41條第1 項│(一)適用舊法。    │
│前段易科罰金部分│前段規定：「犯最│前段規定：「犯最│(二)被告乙○○及吳│
│                │重本刑為5 年以下│重本刑為5 年以下│黃治行為時之易科│
│                │有期徒刑以下之刑│有期徒刑以下之刑│罰金折算標準，應│
│                │之罪，而受6 個月│之罪，而受6 個月│以銀元100 元至30│
│                │以下有期徒刑或拘│以下有期徒刑或拘│0 元折算為1 日，│
│                │役之宣告，因身體│役之宣告者，得以│經依現行法規所定│
│                │、教育、職業、家│新台幣1 千元、2 │貨幣單位折算新台│
│                │庭之關係或其他正│千元或3 千元折算│幣條例第2 條規定│
│                │當事由，執行顯有│一日，易科罰金。│換算為新台幣後，│
│                │困難者，得以1 元│」              │應以新台幣300 元│
│                │以上3 元以下折算│                │至900 元折算為1 │
│                │1日 ，易科罰金。│                │日，修正後則以新│
│                │」罰金罰鍰提高標│                │台幣1,000 元、2,│
│                │準條例第2 條（已│                │000 元3,000 元折│
│                │刪除）規定：「依│                │算1 日，修正後刑│
│                │刑法第41條易科罰│                │法第41條第1 項前│
│                │金或第42條第2 項│                │段規定，並非較有│
│                │易服勞役者，均就│                │利於被告，依刑法│
│                │其原定數額提高為│                │第2 條第1 項前段│
│                │100 倍折算1日 ；│                │規定，適用行為時│
│                │法律所定罰金數額│                │法律即修正前刑法│
│                │未依本條例提高倍│                │第41條第1 項前段│
│                │數，或其處罰法條│                │及罰金罰鍰提高標│
│                │無罰金刑之規定者│                │準條例第2 條規定│
│                │，亦同。」      │                │，定其易科罰金之│
│                │                │                │折算標準。      │
└────────┴────────┴────────┴────────┘
論罪之法條全文：
政府採購法第87條：
意圖使廠商不為投標、違反其本意投標，或使得標廠商放棄得標
、得標後轉包或分包，而施強暴、脅迫、藥劑或催眠術者，處一
年以上七年以下有期徒刑，得併科新臺幣三百萬元以下罰金。
犯前項之罪，因而致人於死者，處無期徒刑或七年以上有期徒刑
；致重傷者，處三年以上十年以下有期徒刑，各得併科新臺幣三
百萬元以下罰金。
以詐術或其他非法之方法，使廠商無法投標或開標發生不正確結
果者，處五年以下有期徒刑，得併科新臺幣一百萬元以下罰金。
意圖影響決標價格或獲取不當利益，而以契約、協議或其他方式
之合意，使廠商不為投標或不為價格之競爭者，處六月以上五年
以下有期徒刑，得併科新臺幣一百萬元以下罰金。
意圖影響採購結果或獲取不當利益，而借用他人名義或證件投標
者，處三年以下有期徒刑，得併科新臺幣一百萬元以下罰金。容
許他人借用本人名義或證件參加投標者，亦同。
第一項、第三項及第四項之未遂犯罰之。
政府採購法第92條：
廠商之代表人、代理人、受雇人或其他從業人員，因執行業務犯
本法之罪者，除依該條規定處罰其行為人外，對該廠商亦科以該
條之罰金。
